【裁判字號】    92,訴,152
【裁判日期】    920626
【裁判案由】    稅捐稽徵法等
【裁判全文】
臺灣板橋地方法院刑事判決                          九十二年度訴字第一五二號
    公  訴  人  臺灣板橋地方法院檢察署檢察官
    被      告  丙○○
右列被告因稅捐稽徵法等案件，經檢察官聲請簡易判決處刑（九十年度偵字第一一三
七二號），本院認不應以簡易判決處刑，改依通常程序審理，判決如左：
    主  文
丙○○無罪。
    理  由
一、本件公訴意旨略以：丙○○為欣信實業有限公司（下稱欣信公司）之負責人，明
    知乙○○於民國八十三年間自欣信公司受領之薪資未達新台幣（下同）五十一萬
    四百二十二元，仍將乙○○八十三年間於欣信公司之所得虛偽填載浮報二十九萬
    零八十四元，並呈報於稅捐機關，致使財政部台灣省北區國稅局，將乙○○於八
    十三年間之所得登載不實，並據以核發綜合所得稅核定通知書，致生損害於乙○
    ○及稅捐稽徵機關課稅之正確性。因認被告涉犯刑法第二百十四條之使公務員登
    載不實罪及稅捐稽徵法第四十一條之逃漏稅捐等罪嫌云云。
二、按犯罪事實應依證據認定之，無證據不得推定其犯罪事實，又不能證明被告犯罪
    者，應諭知無罪之判決，刑事訴訟法第一百五十四條、第三百零一條分別定有明
    文。再按犯罪事實之認定，應憑證據，如未能發現相當證據，或證據不足以證明
    ，自不能以推測或擬制之方法，以為裁判基礎（最高法院四十年臺上字第八十六
    號判例參照）。又認定不利於被告之事實，須依積極證據，茍積極證據不足為不
    利於被告事實之認定時，即應為有利於被告之認定，更不必有何有利之證據，有
    最高法院四十年臺上字第八十六號、三十年上字第八一六號判例可資參照。而認
    定犯罪事實所憑之證據，無論為直接證據或間接證據，其為訴訟上之證明，須於
    通常一般之人均不致於有所懷疑，而得確信其為真實之程度者，始得據之為有罪
    之認定，倘其證明尚未達到此一程度，而有合理性懷疑之存在時，即無從為有罪
    之確信，亦有最高法院七十六年臺上字第四九八六號判例可資參酌。
三、本件公訴意旨認被告丙○○涉犯刑法第二百十四條之使公務員登載不實罪及稅捐
    稽徵法第四十一條之逃漏稅捐等罪嫌，無非係以被告丙○○之自白、告訴人乙○
    ○之指訴及財政部台灣省北區國稅局綜合所得稅核定通知書、該局違章案件罰緩
    繳款書、該局處分書等為其論據。
四、訊據被告丙○○固不否認有製作告訴人乙○○八十三年於欣信公司領取薪資五十
    一萬四百二十二元之「各類所得扣繳暨免扣繳憑單」並據以申報欣信公司八十三
    年之營利事業所得稅等情事，惟堅詞否認涉有右開犯行，辯稱：伊因罹患癌症，
    偵訊中有些事情沒有說清楚，總計給告訴人之工程款有七十餘萬元，其中大統領
    工地之工程款六十六萬餘元，告訴人實際來有承作伊其他工程，縱沒有其他證據
    證明還有其他工程，差額僅有數萬元，而非如起訴書所載浮報二十九萬零八十四
    元，工程係自八十一年至八十三年間，部分款項已於八十一年、八十二年製作告
    訴人之扣繳憑單，八十三年再總結算將剩餘款項製作告訴人之扣繳憑單即並沒有
    按照實際領取薪資之年度製作告訴人之扣繳憑單，告訴人之薪資表都是由告訴人
    自己填寫及簽名，然後公司再依薪資表來製作扣繳憑單等語。
五、經查，
    (1)被告丙○○為欣信公司之負責人，告訴人乙○○於八十一年十月二十九日與被
      告簽訂昇亞大統領經貿廣場之工程發包承攬契約書，承包總價為六十四萬零四
      百四十元，嗣被告申報告訴人乙○○於八十三年一至十二月間向欣信公司支領
      五十一萬零四百二十二元，致財政部台灣省北區國稅局以告訴人漏報欣信公司
      領取之薪資五十一萬零四百二十二元及營利、利息所得總計五十一萬五千九百
      六十七元，漏繳所得稅額二萬九千零八十四元，處告訴人罰鍰五千八百元一情
      ，業據被告供認及告訴人自陳在卷，並有欣信公司之公司登記資訊一紙（偵查
      卷第二十一頁）、工程發包承攬書影本一份影本（偵查卷第六十五頁至六十七
      頁）、財政部台灣省北區國稅局綜合所得稅核定通知書（告訴人八十三年度申
      報核定）及八十三年度綜合所得稅核定稅額繳款書影本各一件（偵查卷第十五
      頁、十七頁）、財政部台灣省北區國稅局違章案件罰鍰繳款書暨處分書影本各
      一件（偵查卷第十六、第十八頁）、告訴人八十三年度欣信公司薪資扣繳憑單
      一件（偵查卷第六十四頁）附卷可參，堪信為實在。
    (2)公訴意旨認被告將告訴人乙○○八十三年間於欣信公司之所得虛偽填載浮報二
      十九萬零八十四元，並呈報於稅捐機關，致使財政部台灣省北區國稅局，將乙
      ○○於八十三年間之所得登載不實，並據以核發綜合所得稅核定通知書，致生
      損害於乙○○及稅捐稽徵機關課稅之正確性，係犯刑法第二百十四條使公務員
      登載不實罪。惟「稅額之多寡須經審核而認定，稅捐稽徵機關承辦之公務員並
      非徒憑申報之資料而記載於其職務上所掌之公文書，上訴人之申報不實行為，
      殊無論以刑法第二百十四條罪責之餘地」，最高法院七十二年度台上字第八五
      二號判決明揭此旨。是本件被告雖將不實之告訴人八十三年度領取欣信公司薪
      資金額呈報於稅捐稽徵機關，致使財政部台灣省北區國稅局將告訴人八十三年
      間之所得登載不實，並據以核發綜合所得稅核定通知書，惟稅捐稽徵機關承辦
      之公務員尚應實質審查正確之稅額，故被告之申報不實行為，尚難論以使公務
      員登載不實罪，公訴人論以該罪，顯有未洽。另公訴意旨認：被告涉犯稅捐稽
      徵法第四十一條之逃漏稅捐罪嫌等情。然查，經本院向財政部台灣省北區國稅
      局新莊稽徵所函調欣信公司申報八十三年度營利事業所得稅之全部資料，該局
      九十一年十二月十九日北區國稅新莊一字第○九一一○二三八六五號函覆本院
      之申報資料中，欣信公司雖申報薪資支出一百七十六萬七千元，惟其核定課稅
      所得為虧損一百五十萬六千零八十一元，縱使將被告所虛報告訴人薪資支出二
      十九萬零八十四元扣除，欣信公司該年度應稅所得淨額仍為負數，而毋庸繳納
      營利事業所得稅，即被告並無無逃漏營利事業所得稅額。按稅捐稽徵法第四十
      一條之逃漏稅捐罪，係結果犯，並無處罰未遂之規定，須以發生逃漏稅捐之結
      果為成立要件，故被告雖確有虛報支付告訴人八十三年度薪資之行為，但因並
      未生逃漏稅捐之結果，自不得科以稅捐稽徵法第四十一條之逃漏稅捐罪責。綜
      上，公訴意旨認被告涉犯刑法第二百十四條、稅捐稽徵法第四十一條之罪，均
      不能證明被告犯罪。
六、次查，被告是否有浮報告訴人八十三年度領取薪資部分：
    (1)查告訴人陳稱該工地係八十一年至八十二年，工程款總計六十幾萬元，包含伊
      弟弟等人，八十三年就沒有做了，八十三年只拿保留款七萬餘元，被告係簽發
      面額三萬二千零二十二元之支票二張給伊，及一萬五千八百二十二元之尾款，
      總計七萬九千八百六十六元等情，核與被告於偵查中供承：總共給告訴人六十
      幾萬元，八十一至八十二年總共給六十幾萬元，八十三年最後一筆部分伊沒有
      數據，八十一年至八十二年都按工程施作期間給付工程款，工程自八十一年九
      月二十一起，完工在八十二年八月五日，按合約工程款約十五天給付，第一次
      付款在八十一年十月十日，工程款是實作實算，另還有百分之十之保留款，要
      等工程驗收才付，工程款是六十四萬零四百四十元，另追加工程一百多坪，總
      數約六十五萬元，百分之十保留款在八十三年給付，所以八十三年間約給付告
      訴人約六萬五千元等語（偵查卷第四十七頁背面及第四十八頁）及證人甲○○
      於本院訊問時證稱：「被告是伊以前之老闆，伊是監工，告訴人領錢要寫薪資
      表、有按工程計價單領取」等語（見本院九十二年四月十四日訊問筆錄）相符
      。並據被告提出有告訴人即承包商負責人乙○○簽名之昇亞大統領經貿廣場（
      輕量隔間工程）自八十一年九月二十一日八十二年八月五日之工程計價單影本
      十五張（偵查卷第四十九頁至六十四頁）所記載，該期間告訴人總計領取五十
      七萬五千四百零六元，其中八十一年九月二十一日至同年十二月二十日領取二
      十五萬四千七百七十二元。再依告訴人所有新莊十六支局帳號0000000
      之郵局儲金簿所載（有該儲金簿一本在卷可稽），告訴人於八十三年三月十八
      日有一筆一萬五千八百二十二元、八十三年四月十六日及同年九月十六日各有
      一筆三萬二千零二十二元之款項存入，是前該工程計價單記載支付之款項加上
      告訴人之儲金簿記載之款項，總計為六十五萬五千二百七十二元，此與告訴人
      、被告前開之陳述及工程發包承攬書所載之承包總價相當，足認被告於八十三
      年間最多僅支付告訴人薪資七萬餘元，告訴人前開指述應與事實相符。
    (2)被告事後雖於本院辯稱：告訴人尚有在其其他工程工作，總共支付告訴人之金
      額應為七十餘萬元云云，惟此為告訴人所否認，被告亦無法提出其他證據證明
      ，若告訴人向被告承作前開昇亞大統領工程有簽訂承攬契約書，如尚有其他工
      程承作亦應有契約書等資料，且據證人甲○○於本院訊問時證稱：「告訴人領
      錢要寫薪資表、有按工程計價單領取，告訴人在報薪水時，可以報其他人的，
      被告公司除昇亞大統領之工程外，之前還有震旦行之工程，但不是同時進行，
      告訴人是在作大統領工程時才進來，伊離開公司已九年，確實沒有印象」等語
      （見本院九十二年四月十四日、五月八日訊問筆錄），是被告此部分辯解，尚
      難採信。且依告訴人八十二年、八十三年之綜合所得稅申報核定書所載，告訴
      人於八十二年領取欣信公司之薪資十三萬四千九百九十元（此有綜合所得稅各
      類所得資料查詢表一紙附卷可證）、八十三年領取五十一萬四百二十二元，另
      告訴人於承攬被告前開工程時所僱請之工人楊文長於八十二年領取欣信公司之
      薪資有十五萬四千五百十二元，此有楊文長之八十二年度申報核定書一紙附卷
      可證，被告對於楊文長八十二年度領取欣信公司之薪資部分係包含在支付給告
      訴人工程款之內，楊文長部分係由告訴人申報的一情，亦不爭執，是此三筆金
      額合計為七十九萬九千九百二十四元，已超出前開被告支付之總工程款。告訴
      人另陳稱八十二年尚有一個工人陳恆方有申報五萬元，被告對此亦坦承不諱，
      是被告申報告訴人及告訴人所僱請之工人楊文長、陳恆方等之薪資實應已超出
      八十萬元，此尚不包含無法調取之告訴人八十一年度薪資所得資料，雖被告事
      後辯稱八十一年度並未申報告訴人之薪資，惟此為告訴所否認，足認被告申報
      告訴人及其他工人之薪資有不實之情事。又依前所述，被告支付前開工程款總
      計約為六十五萬五千二百七十二元，扣除楊文長、陳恆方之薪資，告訴人實際
      應僅領取四十五萬零七百六十元，而依前述，被告申報告訴人八十二年、八十
      三年度於欣信公司領取之薪資為六十四萬五千四百十二元，二者相差十九萬四
      千六百五十二元，足認被告對於告訴人八十三年度領取之薪資金額有浮報之情
      事甚為明確，被告辯辯未有虛報薪資金額云云，顯係事後卸責之詞，不足採信
      。
    (3)雖被告有浮報告訴人八十三年度領取欣信公司薪資金額之情事，然按「法院不
      得就未經起訴之犯罪審判」，此刑事訴訴法第二百六十八條定有明文，查公訴
      人起訴之起訴書僅記載「將乙○○八十三年間於欣信公司之所得虛偽填載浮報
      二十九萬零八十四元，並呈報於稅捐稽徵機關」，除浮報金額並無證據證明外
      （或係為告訴人逃漏稅稅額二萬九千零八十四元之誤會），並未記載被告虛偽
      填載浮報告訴人薪資於何種文書上？亦未記載呈報何種文書於稅捐稽徵機關？
      係薪資表或係「各類所得扣繳暨免扣繳憑單」，且於證據並所犯法條欄內，又
      未記載有何薪資表或「各類所得扣繳暨免扣繳憑單」等文書為憑及引用其他偽
      造文書罪之法條，是尚難認此部份犯罪事實業經公訴人起訴，故本院依法不得
      就被告此部分犯罪加以審判，此部分應由公訴人另行起訴，附此敘明。
七、綜上所述，依前開事證所示，本案既乏積極事證證明被告有公訴意旨所指之犯行
    ，揆諸首揭條文規定及判例意旨，自應為被告無罪判決之諭知。
據上論斷，應依刑事訴訟法第三百零一條第一項，判決如主文。
本案經檢察官謝宗甫到庭執行職務
中      華      民      國    九十二    年      六      月    二十六    日
                                  臺灣板橋地方法院刑事第四庭
                          法  官  陳  明  珠
右正本證明與原本無異。
如不服本判決，應於判決送達後十日內，向本院提出上訴狀。
                                          書記官  陳  慧  儷
中      華      民      國    九十二    年      六      月     二十六   日


司法院資訊處製作；財團法人民間司法改革基金會備份。
